【裁判字號】    88,上重更(一),23
【裁判日期】    890919
【裁判案由】    殺人等
【裁判全文】
臺灣高等法院臺中分院刑事判決                八十八年度上重更(一)字第二三號
    被      告  丙○○
    選任辯護人  張豐守
    選任辯護人  張居德
    被      告  戊○○
右上訴人因殺人等案件，不服臺灣台中地方法院八十六年度重訴字第一八八一號中華
民國八十七年五月十三日第一審判決（起訴案號：臺灣台中地方法院檢察署八十五年
度偵字第二一一二Ｏ、一一四八五號），提起上訴，本院判決如左：
      主  文
原判決撤銷。
戊○○未經許可，無故持有手槍，累犯，處有期徒刑貳年陸月，應於刑之執行完畢或
赦免後，令入勞動場所，強制工作參年，扣案之巴西ＴＡＵＲＵＳ廠製口徑九ＭＭ半
自動手槍（槍枝管制編號0000000000號，槍號ＴＰＤ七九六三一號）及德
國ＭＡＵＳＥＲ─ＷＥＲＫＥ廠製口徑九ＭＭ半自動手槍（槍枝管製編號00000
00000號）各壹枝、子彈玖顆均沒收。
丙○○共同殺人，累犯，處無期徒刑，褫奪公權終身，扣案巴西ＴＡＵＲＵＳ廠製口
徑九ＭＭ半自動手槍貳枝（槍枝管制編號0000000000號、槍號ＴＰＤ七九
六五三號，槍枝管制編號0000000000號，槍號ＴＰＤ七九六三一號）、德
國ＭＡＵＳＥＲ─ＷＥＲＫＥ廠製口徑九ＭＭ半自動手槍壹枝（槍枝管製編號000
0000000號）、子彈玖顆均沒收；又共同未經許可，無故持有手槍，累犯，處
有期徒刑貳年陸月，應於刑之執行完畢或赦免後，令入勞動場所，強制工作參年，扣
案之巴西ＴＡＵＲＵＳ廠製口徑九ＭＭ半自動手槍（槍枝管制編號00000000
00號，槍號ＴＰＤ七九六三一號）及德國ＭＡＵＳＥＲ─ＷＥＲＫＥ廠製口徑九Ｍ
Ｍ半自動手槍（槍枝管製編號0000000000號）各壹枝、子彈玖顆均沒收；
主刑部分應執行無期徒刑。
      事  實
一、丙○○曾有妨害兵役、賭博等前科紀錄，其中因賭博案件，經台灣新竹地方法院
    以民國八十三年度易字第三○二六號刑事判決量處有期徒刑四月，於八十四年十
月二十七日易科罰金執行完畢，戊○○則曾因妨害自由案件，經法院判處有期徒
    刑十月確定，於八十一年九月二十六日執行完畢，均仍不知悔改，緣戊○○於八
    十五年十一月五日中午十二時許（起訴書誤載為下午六時許），在台中市○○路
    某泡沫紅茶店，向丁○○（另案審理中）借得具有殺傷力之巴西ＴＡＵＲＵＳ廠
    製口徑九ＭＭ半自動手槍（槍枝管制編號0000000000號，槍號ＴＰＤ
    七九六三一號，即編號２槍）及德國ＭＡＵＳＥＲ─ＷＥＲＫＥ廠製口徑九ＭＭ
    半自動手槍（槍枝管製編號0000000000號，即編號３槍）各一枝，及
    子彈若干發後，即未經許可，無故持有，旋於同日傍晚五、六時許（起訴書誤載
    為晚上十一時許），在台中市○○路香山茶坊將前開借得之手槍二枝及子彈若干
    發託由丙○○及乙○○（業經另案判決）交還丁○○，丙○○與乙○○取得該二
    枝手槍及子彈若干發後，即基於共同之犯意聯絡，未經許可，無故持有之。丙○○並於翌日即八十六年十一月六日凌晨零時許，以呼叫器與丁○○聯絡，得知丁○○與甲○○、戊○○、己○○等人，在台中市○○路之紅珊瑚酒店喝酒，丙○○遂先前往紅珊瑚酒店找丁○○、戊○○及己○○等人，乙○○則在台中市之品
    豆泡沫紅茶店等候，同日凌晨四時許，戊○○提議稍後再到台中市○○路五十號
    之金錢豹舞廳繼續喝酒，丙○○、丁○○、甲○○、戊○○、己○○等人乃轉往
    金錢豹舞廳，於Ｃ５包廂飲酒，因乙○○欲交給丁○○前開戊○○委託返還之槍
    、彈，丁○○乃未隨甲○○等人進入舞廳內，而在舞廳大門外等候乙○○前來。
    嗣後因乙○○遲遲未前來，丙○○乃外出與乙○○會合後，由丙○○攜帶前開欲
    返還丁○○之銀白色巴西ＴＡＵＲＵＳ廠製口徑九ＭＭ半自動手槍 (槍枝管制編
    號0000000000號，槍號ＴＰＤ七九六三一號，即編號２槍）及彈匣內
    子彈若干發，乙○○則攜帶前開黑色德國ＭＡＵＳＥＲ－ＷＥＲＫＥ廠製口徑九
    ＭＭ半自動手槍 (槍枝管製編號0000000000號，即編號３槍），及彈
    匣內子彈若干發至金錢豹舞廳，丙○○與乙○○並在金錢豹舞廳大門前遇見尚在
    舞廳外等侯之丁○○，丙○○與乙○○先進舞廳包廂，丁○○則隨後進入包廂。
    席間有李宗東至包廂內向戊○○敬酒，二人因故發生口角，李宗東欲叫酒店內之
    服務生進入包廂，丁○○見狀，頓起殺機，持其未經許可無故持有而隨身帶之
    巴西ＴＡＵＲＵＳ廠製口徑九ＭＭ半自動手槍一枝（槍枝管制編號000000
    0000，槍號ＴＰＤ七九六五三號，即編號１槍）及子彈若干發，向李宗東腳
    部射擊一槍，李宗東旋逃出包廂，丁○○並自後追出，甲○○見丁○○開槍即出
    言加以制止，且追上前在包廂口搶下丁○○手上所持之上揭槍、彈，詎丙○○見
    丁○○開槍後，亦起殺意，與丁○○基於殺人之共同犯意聯絡，於甲○○上前搶
    丁○○之槍彈時，取出上開其身上所攜帶之編號二手槍( 槍內裝彈數目不詳 )，
    自後追逐李宗東，丁○○見手持手槍被搶下，另自其後腰間取出黑色德國ＭＡＵ
    ＳＥＲ─ＷＥＲＫＥ廠製口徑九ＭＭ半自動手槍一枝（槍枝管製編號00000
    00000號，即編號４槍，內裝子彈數目不詳 )，緊隨丙○○身後追逐李宗東
    ，丙○○先在包廂外走道上追逐射擊李宗東數槍，其後丁○○與丙○○於追逐李
    宗東至包廂外走道通連舞池之走道轉彎開闊處時，各再開槍射擊李宗東，迨李宗
    東倒地翻身欲站起時，丙○○再自李宗東正面射擊二槍，經丁○○、丙○○之聯
    手射擊共使李宗東全身遭射中八槍，計為自右下腹部射入，由左下背後貫穿而
    出，其射入口有似火藥粉之嵌入，火傷合併挫滅輪，表示此部之射創為近射甚或
    為接射，而經中腹腔造成腹腔大出血。左中背部射入口（直徑一．六公分），
    經由胸椎Ｌ６─Ｌ７之左側穿過心臟右心室進入左心房，穿入左肺，由中前胸第
    二肋骨穿透而出。左臀部射入口（一．五公分）由左側射入皮下橫著由左臀部
    右側射出。右大腿後側右方射入口（一．五公分）射入皮下橫著由同右大腿左
    側射出。右腳後跟內側射入口（一．四公分）往上穿過右小腿內側，由右膝蓋
    下方射出。右大腿前方右側射入口（直徑一．五公分）射入皮下橫著由同右大
    腿前方左側射出。右大腿上方右側射入口（直徑一．五公分）到射出口。左
    大腿後側內方有○．八公分直徑射創未成射出口等傷害，經送醫後，於當日即八
    十五年十一月六日上午六時十五分許，因心臟貫穿槍傷胸腔大出血及腹部槍傷腹
    腔大出血不治死亡。甲○○、丙○○、乙○○於事件發生後，即在金錢豹舞廳門
    口將所持有之上開手槍及子彈交還丁○○，甲○○、丙○○、乙○○於事件發生
    後，在「金錢豹舞廳」門口將所持手槍及子彈交還丁○○，丙○○與乙○○搭計
    程車離去，丁○○則與戊○○、己○○搭甲○○所駕駛之牌號PH－五八九九號自
    小客車離去，案發後，警方據報趕到現場，自金錢豹舞廳監視器之錄影帶查知涉
    嫌行兇者為丁○○等人，並查得甲○○自小客車車號，循線至甲○○家中查訪，
    惟因甲○○尚未返家而未遇，俟甲○○返家後，家人告知警方來過，甲○○隨即
    外出，並與丁○○等人連繫，告知伊欲到案說明。甲○○到案後，供出丁○○係
    行兇之人，惟警方未能盡信，並要甲○○策動丁○○投案，丁○○遂於同日即八
    十五年十一月六日二十三時攜上開四支槍枝及子彈二十三顆 (經送鑑後已試射十
    四顆，現餘九顆）向警方投案，再由台灣台中地方法院檢察署檢察官指揮台中縣
    警察局分別循線逮捕丙○○、乙○○。
二、案經台中縣警察局移送及台中市警察局第四分局報請台灣台中地方法院檢察署檢
    察官偵查起訴。
      理  由
一、訊據被告戊○○，坦承右開犯行，被告丙○○亦坦承有於右揭時、地，與乙○○
    受被告戊○○之託，代為返還右述槍、彈予丁○○而未經許可持有，及開槍射擊
    李宗東之事實，然矢口否認有殺人之犯行，辯稱：伊與李宗東並無仇恨，乏殺人
    動機，伊只對李宗東之腳部開槍，目的在教訓他，伊朝李宗東腳部射擊，縱認子
    彈因而射入李宗東體內，導致李宗東心臟及胸腹腔大出血，為伊射擊時所未預見
    ，僅可認係傷害致死，刑法上之共同正犯，以有意思之聯絡行為之分擔為要件，
    伊與丁○○間無犯意之聯絡，行為之分擔，應各就所實施部分行為負責，伊持槍
    射擊時既已酒醉，為精神耗弱之人，應依法減輕其刑，司法院大法官會議釋字第
    四七一號解釋，認違反槍砲彈藥刀械管制條例之罪應依從新從輕之原則，自不得
    宣告強制工作云云。惟查被告丙○○於原審八十七年一月二十日訊問時，坦承丁○○開一槍後，伊就追出去，在走道朝李宗東的腳開二槍，在李宗東倒地要翻身
    爬起來時又朝他腳開二槍，那時李宗東面向伊，開完槍後李宗東就沒再爬起來，
    伊酒喝太多，不記得共開幾槍等語（見原審卷第一二九、一三○頁），於本院八
    十八年六月二十三日訊問時仍供稱：伊總共開四、五槍，伊只拿白色槍，丁○○
    應該只開二槍，一槍在包廂內，一槍在走道上等語，於本院八十八年八月九日訊
    問時供稱：記得伊比丁○○先衝出包廂等語，本案確係案發當天因李宗東至包廂
    內向戊○○敬酒，二人因故發生口角並互毆，李宗東即喊「少爺，過來」欲叫酒
    店內之服務生進入包廂，共犯丁○○惟恐李宗東所喊叫前來之服務生係與李宗東
    同路之人，將對渠等不利，乃先發制人，由共犯丁○○自其皮包內取出銀白色手
    槍向李宗東腳部射擊一槍，李宗東旋逃出包廂，共犯丁○○自後追出，證人甲○○見丁○○開槍即出言加以制止，且追上前在包廂口搶下丁○○手上之槍彈，而
    於證人甲○○上前搶槍彈時，被告丙○○亦取出其身上所攜帶之手槍，自後追逐
    李宗東，丁○○見所持手槍被搶下，立即另自其後腰際間取出另把手槍，再緊隨
    被告丙○○身後追擊李宗東等情，業經共犯丁○○坦承 (業經判決確定，詳偵查
    卷第一Ｏ八頁、八十六年度重訴字第六七二號卷八十七年一月二日訊問筆錄、本
    院前審卷第一三九頁、本院卷第六十五頁 )，並經被告戊○○、證人甲○○迭於
    警訊、偵查、原審時證述無誤，次查李宗東全身遭射中八槍，計為自右下腹部
    射入，由左下背後貫穿而出，其射入口有似火藥粉之嵌入，火傷合併挫滅輪，表
    示此部之射創為近射甚或為接射，而經中腹腔造成腹腔大出血。左中背部射入
    口（直徑一．六公分），經由胸椎Ｌ６─Ｌ７之左側穿過心臟右心室進入左心房
    ，穿入左肺，由中前胸第二肋骨穿透而出。左臀部射入口（一．五公分）由左
    側射入皮下橫著由左臀部右側射出。右大腿後側右方射入口（一．五公分）射
    入皮下橫著由同右大腿左側射出。右腳後跟內側射入口（一．四公分）往上穿
    過右小腿內側，由右膝蓋下方射出。右大腿前方右側射入口（直徑一．五公分
    ）射入皮下橫著由同右大腿前方左側射出。右大腿上方右側射入口（直徑一．
    五公分）到射出口。左大腿後側內方有○．八公分直徑射創未成射出口等傷害
    ，經送醫後，於當日即八十五年十一月六日上午六時十五分許，因心臟貫穿槍傷
    胸腔大出血及腹部槍傷腹腔大出血不治死亡之事實，業經臺灣臺中地方法院檢察
    署檢察官督同法醫師到場相驗，並由法醫師解剖鑑驗屬實，製有勘驗筆錄、驗斷
    書、相驗屍體証明書及相驗照片二十一張在卷足憑（見相字卷第六頁，第八頁至
    第二十四頁）。案發當時李宗東係一人單獨至Ｃ５包廂內，被告丙○○、戊○○
    一夥人在場者則有連同證人甲○○、己○○、乙○○及共犯丁○○在內計六人，
    如被告丙○○、共犯劉斌文僅意在教訓李宗東而已，以其六人之力徒手痛毆制伏
    已足，何須以開槍手段為之？抑有進者，共犯丁○○第一次開槍後，如其意在警
    告、教訓對方，則目的已達，自應罷手，被告丙○○竟持槍追李宗東，丁○○於
    其手槍為證人甲○○搶下制止後，仍不予理睬，再取出另把黑色手槍，與被告丙○○二人仍繼續持槍追逐李宗東，二人再聯手開槍射擊，至李宗東倒地為止，而
    李宗東終因身受上開槍傷致心臟貫穿胸腔大出血及腹部槍傷腹腔大出血不治死亡
    ，且該八處槍傷，其中一槍係自右下脅腹部射入，由左下背後貫穿而出，其射入
    口有似火藥粉之嵌入，火傷合併挫滅輪，表示此部之射創為近射甚或為接射，而
    經由腹腔造成腹腔大出血，另一槍係由左中背部射入口 (直徑一‧六公分），經
    由胸椎Ｌ６－Ｌ７之左側穿過心臟右心室進入左心房，穿入左肺，由中前胸第二
    肋骨穿透而出，足見被告丙○○與共犯丁○○二人主觀上確有置被害人李宗東於
    死地之殺人犯意，共同正犯之意思聯絡不限於事前有所協議，其於行為當時基於
    相互認識，以共同犯罪之意思參與者亦無礙於共同正犯之成立，即此項行為當時
    之意思聯絡其表示方法亦不以明示通謀為要必要，祇相互間有默示之合致亦無不
    可，由被告丙○○與丁○○二人於案發時同時在場並持槍追擊被害人，聯手將其
    殺害，亦見其等於案發當時應有殺人犯意之默示合致，而共同實施殺人之犯行至
    為灼然，再查被告戊○○向共犯丁○○借得嗣託被告丙○○、證人乙○○交付共
    犯丁○○，及共犯丁○○嗣後持供犯案，再全部攜帶投案之上開扣案手槍四枝及
    子彈二十三顆經鑑定結果：(1)手槍部分，其中二枝 (槍枝管制編號000000
    0000號，槍號ＴＰＤ七九六五三號，即編號１槍、槍枝管制編號00000
    00000，槍號ＴＰＤ七九六三一號，即編號２槍）認均係巴西ＴＡＵＲＵＳ
    廠製口徑九ＭＭ半自動手槍，槍管內具陸條右旋來復線，機械性能良好，認均具
    殺傷力。另二枝 (槍枝管制編號0000000000號，即編號３槍、槍枝管
    制編號0000000000號，即編號４槍），認均係德國ＭＡＵＳＥＲ－Ｗ
    ＥＲＫＥ廠製口徑九ＭＭ半自動手槍，槍上未發現槍號，槍管內具陸條右旋來復
    線，機械性能良好，認具殺傷力。(2)子彈二十三顆 (試射十四顆），認均係口徑
    九ＭＭ制式子彈，結構完整，認均具殺傷力。(3)送鑑彈殼十顆：其中一顆 (編號
    Ａ）經與上述編號１槍之試射彈殼比對結果，其彈底紋痕特徵相吻合，認係由編
    號，一槍所擊發。一顆 (編號Ｂ）經與上述編號４槍之試射彈殼比對結果，其彈
    底紋痕特徵相吻合，認係由編號４槍所擊發。餘八顆，經與上述編號２槍之試射
    彈殼比對結果，其彈底紋痕特徵相吻合，認係由編號２槍所擊發。(4)送鑑彈頭四
    顆：其中三顆 (二顆係自死者身體內取出，一顆係從槍擊案現場採得），經與上
    述編號２槍之試射彈頭比對結果，其來復線紋痕特徵相吻合，認係由編號２槍所
    擊發。餘一顆 (係從槍擊案現場採得），已嚴重變形，無法比對。又上開彈頭、
    殼，除一顆彈頭已嚴重變形無法比對外，均與編號３槍試射彈頭、殼之來復線及
    彈底紋痕特徵不相吻合，認均非由編號３槍所擊發，至於編號３槍於案發當晚有
    無擊發過乙節，無法研判等情，有內政部警政署刑事警察局八十五年十二月二十
    三日刑鑑字第七三六二三號鑑驗通知書、八十六年十一月八日刑鑑字第七三六三
    七號覆函在卷可稽，又上開手槍編號１、２同為銀白色、編號３、４則為黑色，
    亦經原審法院勘驗無誤記明在卷，且有各該槍枝扣案足佐，據共犯丁○○於原審
    及本院供稱伊所持有之手槍為銀色手槍及黑色手槍，伊先拿出銀白色槍射擊一槍
    後被甲○○搶下，再拿出黑色槍繼續射擊，被告丙○○於原審訊問時供稱所持槍
    枝為銀白色，於本院審理時仍稱所持有之槍為白色，證人甲○○於原審供稱所搶
    下之槍枝為銀白色手槍，被告戊○○於原審供稱借得之槍枝顏色為一銀、一黑，
    證人乙○○於原審供稱其所持者為黑色九零手槍 (詳原審八十六年度訴字第一二
    九四號卷 )，職是，佐以前開槍枝、子彈鑑驗結果，因現場未採得編號３槍擊發
    之彈殼及彈頭，另證人乙○○於案發當天並未開槍，是其所持有者應係編號３槍
    ，又編號１槍與２槍均為銀白色，而現場採得之彈殼中有一顆 (編號Ａ）係編號
    １槍所擊發，八顆為編號２槍所擊發，再參諸被告丁○○於案發當日持銀白色手
    槍射擊一槍後，旋為甲○○搶下，被告丙○○於原審所述開槍情節，可知證人甲○○搶下之槍枝應為編號１槍，共犯丁○○所持以追逐被害人者則係黑色之編號
    ４槍，被告丙○○所持射擊李宗東者則為編號２槍，足堪認定，槍枝銀白色與黑
    色差異頗大，被告當無誤認之虞，被告若未持銀白色槍參與殺害李宗東，於此重
    罪斷無於原審坦承之理，本院八十七年度上重訴字第一七共犯丁○○殺人等案件
    之判決 (已確定 )亦認被告係持編號二槍枝參與行兇，有該案判決書在卷可參，
    況經本院當庭勘驗案發當時之錄影帶，除證人甲○○手持之槍係銀白色外，被告
    丙○○所持之槍枝顏色並不清楚，經本院送請法務部調查局再次鑑定結果，亦僅
    能認出著深色上衣者  (即甲○○)所持之槍枝槍身為銀白色，圖二著淺白上衣男
    子(即被告)所持之槍械，槍身顏色部分較深，無法辨識，有照片及法務部調查局
    八十九陸七字第八九Ｏ六Ｏ三九二函在卷可參，況錄影帶所錄部分係被告丙○○
    槍擊李宗東後卻離開之情形，究竟被告丙○○是否持錄影帶上顯示之槍枝行兇並
    無法證明，尚難以此為有利被告之認定，未查被告丙○○至金錢豹酒店後尚外出
    與乙○○會合，且從錄影帶上所示被告丙○○進入、離開酒店之步履穩健，又能
    持槍追李宗東並對之射擊，顯示其並無酒醉精神耗弱之情形，本件事證已臻明確
    ，被告丙○○所辯顯係脫卸之詞，不足採信，被告二人犯行均堪認定。
二、被告等行為後槍砲彈藥刀械管制條例業於八十六年十二月二十四日修正公布，同
    月二十六日生效，比較新舊法律就未經許可無故持有手槍、子彈罪規定之刑度，
    以舊法之刑度較輕有利於被告，依刑法第二條第一項但書規定自應依舊法論科，
    核被告戊○○、丙○○所為，均係犯舊槍砲彈藥刀械管制條例第七條第四項之未
    經許可，無故持有手槍罪及第十一條第三項之未經許可，無故持有子彈罪，被告
    丙○○另犯刑法第二百七十一條第一項之殺人罪，被告丙○○就所犯殺人罪與丁○○間、就所犯槍砲彈藥刀械管制條例罪與乙○○間分別有犯意聯絡及行為分擔
    ，均為共同正犯，被告丙○○、戊○○均以一行為而觸犯未經許可無故持有手槍
    罪與未經許可無故持有子彈罪，皆為想像競合犯，均應從一重之未經許可，無故
    持有手槍罪處斷，被告戊○○曾犯妨害自由罪，經法院判處有期徒刑十月確定，
    於八十一年九月二十六日執行完畢，被告丙○○曾因賭博罪，經台灣新竹地方法
    院判處有期徒刑四月，於八十四年十月二十七日執行完畢，有台灣高等法院被告
    全國前案紀錄表在卷可憑，於五年內再犯本件有期徒刑以上之罪，均為累犯，除
    被告丙○○所犯殺人罪，法定本刑死刑、無期徒刑部分，依法不得加重外，餘應
    各依刑法第四十七條之規定加重其刑，又被告丙○○所犯前開殺人罪、未經許可
    無故持有手槍罪間，犯意各別，犯罪構成要件互異，應分論併罰，原審就被告戊○○、丙○○論罪科刑固非無見，惟新修正槍砲彈藥刀械管制條例第十九條第一
    項保安處分之規定，業經司法院大法官會議釋字第四七一號解釋，宣告不問對行
    為人有無預防矯治其社會危險性之必要，一律宣付強制工作三年部分，與解釋意
    旨不合，自該解釋公布之日起不予適用，原審就被告戊○○所犯槍砲彈藥刀械管
    制條之罪未審酌對被告有無預防矯治其行為社會危險性之必要，依新修正之槍砲
    彈藥刀械管制條例第十九條規定宣告於刑之執行完畢或赦免後，令入勞動場所強
    制工作三年，尚有未洽，又原審就被告丙○○所犯槍砲彈藥刀械管制條例之罪，
    於事實欄記載與證人乙○○間基於犯意聯絡，共同未經許可無故持有，於主文標
    載共同未經許可無故持有，卻於理由漏未論述共同正犯，亦有未洽，再被告丙○○與丁○○既共犯殺人之犯行，則渠等持以行兇所用之槍彈，自應於被告殺人罪
    所宣告主文項下併予諭知沒收，方屬適法，原判決就被告丙○○殺人部分，並未
    於主文項下就各該槍彈併予宣告沒收，同有未洽，被告巷戊○○上訴主張原審依
    槍砲彈藥刀械管制條例第十九條第一項規定宣告保安處分不當即非無據，被告丙○○就原審宣告保安處分及以其並無殺人故意等為由就原審所科殺人罪刑上訴，
    指摘原判決不當，雖無理由，然原判決既有上開未當之處，即屬無可維持，應由
    本院將其撤銷改判。爰審酌被告丙○○、戊○○均有前科紀錄，無故持有槍枝對
    社會秩安危害甚大，被告戊○○並未持之犯案，被告丙○○受託將槍交付共犯丁○○，只因細故，即持之殺人，所生損害至大，及被告戊○○於犯罪後坦承罪行
    ，被告丙○○則僅坦承未經許可無故持有槍、彈罪行，否認有殺人犯意，暨事後
    與丁○○共同與李宗東之家屬達成和解，有和解證明書在卷可稽（詳原審卷第二
    ○七頁）等一切情狀，就被告戊○○部分科處如主文第二項所示之刑，就被告丙○○殺人部分，量處無期徒刑，併依法宣告褫奪公權終身，就未經許可無故持有
    手槍部分，量處有期徒刑貳年陸月，並審酌其行為之嚴重性及行為所表現之危險
    性，認有預防矯治其危險性之必要，宣告保安處分符合比例原則，爰併予宣告應
    於刑之執行完畢或赦免後，令入勞動場所，強制工作，其期間為三年，扣案之巴
    西ＴＡＵＲＵＳ廠製口徑九ＭＭ半自動手槍貳枝（槍枝管制編號0000000
    000號、槍號ＴＰＤ七九六五三號，槍枝管制編號0000000000號，
    槍號ＴＰＤ七九六三一號）、德國ＭＡＵＳＥＲ─ＷＥＲＫＥ廠製口徑九ＭＭ半
    自動手槍貳枝（槍枝管製編號0000000000號、0000000000
    號）、子彈玖顆，均係違禁物，依法宣告沒收，就被告丙○○所科之刑並定其應
    執行刑，又扣案之上開槍枝於案發當日既均裝有數量不詳之子彈，經被告丙○○
    與丁○○射擊後剩下不詳數量之子彈，有被告戊○○、共犯丁○○之證述可稽，
    共犯丁○○於案發後將上開四枝槍內之子彈併槍枝提出投案，經送請鑑定後已試
    射十四顆，剩餘九顆究竟取自何槍已無從得知，爰於被告所犯槍砲彈藥力械管制
    條例罪及殺人罪主文下均諭知沒收。至送驗經試射之子彈十四顆及查獲送鑑之彈
    頭、彈殼，均非違禁物，亦非被告供犯罪使用或預備之物，爰不予以宣告沒收，
    附此敘明。另被告戊○○雖持有二支手槍，然並未持之犯案，且持有時間僅五、
    六小時，本院審酌其行為之嚴重性、所表現之危險性認宣告保安處分不符比例原
    則，爰不予宣告。
三、據上論斷，應依刑事訴訟法第三百六十九條第一項前段、第三百六十四條、第二
    百九十九條第一項前段、修正前槍彈藥刀械管制條例第七條第四項、第十一條
    第三項、槍彈藥刀械管制條例第十九條第一項、刑法第二百七十一條第一項、
    第十一條前段、第二條第一項但書、第二項、第二十八條、第二百七十一條第一
    項、第四十七條、第三十七條第一項、第五十一條第四款、第三十八條第一項第
    一款判決如主文。
    本案經檢察官朱朝亮到庭執行職務。
中      華      民      國     八十九     年      九      月    十九    日
                                   臺灣高等法院臺中分院刑事第九庭
                                         審判長法  官  胡  森  田
                                               法  官  趙  春  碧
                                               法  官  康  應  龍
右正本證明與原本無異。
丙○○殺人部分應依職權送上訴，無故持有手槍部分得上訴。
戊○○部分得上訴。
如不服本判決應於收受送達後十日內向本院提出上訴書狀，其未述上訴之理由者並
得於提起上訴後十日內向本院補提理由書（均須按他造當事人之人數附繕本）。
                                               書記官  陳  明  珠
中      華      民      國     八十九     年      九      月    二十二  日
附錄：
刑法第二百七十一條第一項：
殺人者，處死刑、無期徒刑或十年以上有期徒刑。
修正前槍彈藥刀械管制條例第七條第四項：
未經許可，無故持有、寄藏或意圖販賣而陳列第一項及第二項所列槍砲之一者，處一
年以上七年以下有期徒刑。
修正前槍彈藥刀械管制條例第十條第三項：
未經許可無故持有、寄藏或意圖販賣而陳列第一項所列各式槍砲之一者，處三年以下
有期徒刑。
修正前槍彈藥刀械管制條例第十一條第三項：
未經許可無故持有、寄藏或意圖販賣而陳列彈藥者，處三年以下有期徒刑。
                                                                        Ｄ


司法院資訊處製作；財團法人民間司法改革基金會備份。
